【裁判字號】    98,消債更,722
【裁判日期】    990329
【裁判案由】    更生事件
【裁判全文】
臺灣板橋地方法院民事裁定           98年度消債更字第722號
聲  請  人  甲○○
上列當事人因消費者債務清理事件聲請更生，本院裁定如下：
    主  文
聲請駁回。
聲請費用由聲請人負擔。
    理  由
一、本件聲請意旨略為：聲請人於民國（下同）98年2月間與最
    大債權金融機構大眾商業銀行達成協商，自98年4月起，分
    180期，利率5%，每月繳交新台幣（下同）5900元。協商成
    立時其任職於上閤屋餐廳，因另有銀行委外之資產公司索債
    扣薪，上閤屋餐廳將其逼退，其非自願性離職後無收入，目
    前任職於菲曼絲美容機構，月入約2萬元，聲請人因非自願
    性失業之不可歸責於己之事由，致履行顯有重大困難，為此
    聲請裁定准予更生等語。
二、按聲請更生或清算不合程式或不備其他要件者，法院應以裁
    定駁回之，但其情形可以補正者，法院應定期間先命補正，
    消費者債務清理條例第8條定有明文。又按債務人與金融機
    構協商成立者，不得聲請更生或清算，但因不可歸責於己之
    事由，致履行顯有重大困難者，不在此限；本條例施行前，
    債務人依金融主管機關協調成立之中華民國銀行公會會員辦
    理消費金融案件無擔保債務協商機制與金融機構成立之協商
    ，準用前項之規定，消費者債務清理條例第151條第5項、第
    6項分別定有明文。蓋該債務清償方案係經債務人行使程式
    選擇權而與債權人締結之債務清理契約，其即應受該契約之
    拘束，且消債條例更生之規範目的，係在維持債務人基本生
    活之情況下，於債務人之能力範圍內盡力清償債務，非謂債
    務人得任意利用債務清理程式減輕債務，因此，為避免債務
    人針對已成立之協商方案任意毀諾，濫用更生或清算之債務
    清理程式，須債務人於協商成立後因不可歸責於己之事由，
    致其無法履行原定清償方案，始例外得依消債條例聲請更生
    或清算。
三、經查，本件聲請人前於民國98年間曾依金融主管機關協調成
    立之中華民國銀行公會會員辦理消費金融案件無擔保債務協
    商機制，與最大債權金融機構大眾商業銀行達成協商之事實
    ，有協議書、無擔保債務還款計劃表等在卷可稽。是本件聲
    請人向本院聲請更生，自須審究其是否有「不可歸責於己事
    由致履行顯有重大困難」之情事。經查，聲請人主張其係因
    另有銀行委外之資產公司索債扣薪，原所任職之上閤屋餐廳
    將其逼退，其非自願性離職後無收入之不可歸責於己事由，
    致履行有重大困難云云，惟並未具體說明究竟有無毀諾，何
    時起毀諾及該事由與毀諾間之因果關係，亦無提出其他證明
    文件以供本院判明。本院依聲請人所提資料，無法認定有無
    毀諾之事實，如毀諾是否確係不可歸責，乃於99年1月26日
    裁定命聲請人於7日內補正關於「二、聲請人應具體說明目
    前是否已毀諾？並提出毀諾即未依約履行前「所有」還款證
    明（如存摺封面及內頁、匯款或轉帳證明等）。次應說明有
    何不可歸責於己致履行顯有重大困難之事由，並提出相關證
    明文件（如生病、薪資驟減、非自願性失業等）。」等資料
    ，該裁定已於99年2月1日寄存送達，有上開裁定及送達證書
    各1件附卷足憑。
四、次查，聲請人雖於99年2月22日提出補正書狀（見本院卷第
    32頁），然並未依本院上開裁定之旨陳報究竟有無毀諾之情
    ，是茍其未毀諾，能依約履行還款，自無所謂履行顯有重大
    困難之情事，核無聲請更生之必要。惟如其已毀諾，依聲請
    意旨所述其任職於上閤屋餐廳，因另有銀行委外之資產公司
    索債扣薪，上閤屋餐廳將其逼退，其非自願性離職後無收入
    云云，因聲請人為能提出所指銀行委外之資產公司對之所債
    之證據資料，此說首不足採信；其次所述上閤屋餐廳將其逼
    退，其非自願性離職後無收入之情，雖有台北市政府出具之
    非自願離職函（見本院卷第39頁）可憑。惟本院審酌聲請人
    提出之台北市政府勞資爭議案件調解會議記錄（見本院卷第
    40頁），並非原任職之上閤屋餐廳逼退聲請人，而是餐廳股
    東改組，營業時間更改，取消夜班津貼，月休8日改為5日，
    不同意無薪假之員工不排入無薪假等勞動條件略微變動，然
    聲請人不願接受此變動而離職，姑不論是否確屬非自願離職
    ，衡情上開改組前後之上閤屋餐廳勞動條件，於勞工之權益
    並無重大損害，或許員工待遇福利略微減少，但聲請人明知
    其積欠銀行債務需有收入用以償債，本應比無債一身輕之人
    更加刻苦努力工作，其不接受改組後之餐廳勞動條件而離職
    ，是自陷於償債能力不足之境地，難認符合不可歸責於己事
    由致履行顯有重大困難之情。
五、末查，依卷附聲請人提出之勞工投保資料表（見本院卷第40
    頁後），聲請人於98年5月31日自投保單位上閤屋餐廳退保
    生效，然於98年10月26日自投保單位菲曼絲國際美容機構新
    加保，退保前後投保薪資申報為2萬2800元、2萬100元。故
    依此勞保資料所示，聲請人縱有不可歸責於己事由，不得不
    離職，然僅短暫5個月失業，且前後工作收入差距不大，本
    院認為就前置性協商還款之履行，應無發生重大困難事由。
六、綜上所述，聲請人主張其因不可歸責於己之事由，致履行發
    生重大困難，尚難採信，是本件聲請與消費者債務清理條例
    第151條第5項規定即有不符，依上開說明，應駁回其更生之
    聲請，爰裁定如主文。
中    華    民    國    99    年    3     月    29    日
                  民事第二庭    法  官  陳財旺
以上正本證明與原本無異
如不服本裁定應於送達後10日內向本院提出抗告狀，並應繳納抗
告費新台幣1,000元整。
中    華    民    國    99    年    3     月    29    日
                                書記官  林珊慧

司法院資訊處製作；財團法人民間司法改革基金會備份。
